臺灣高等法院臺南分院民事裁定　　100年度抗字第30號
抗　告　人　蔡清章即蔡明泉之繼.
相　對　人　賈慧蓉
上列抗告人因與相對人賈慧蓉間拍賣抵押物執行事件，就司法事
務官所為終局處分提出異議，對於中華民國100年1月13日臺灣臺
南地方法院所為裁定（99年度執事聲字第185號），提起抗告，
本院裁定如下：
    主  文
抗告駁回。
抗告程序費用新臺幣壹仟元由抗告人負擔。
    理  由
一、本件抗告意旨略以：本件抵押權設定登記時，伊之被繼承人
    蔡明泉已因腦中風而無識別能力，其所有不動產竟遭人辦理
    抵押權設定登記，其間顯有不法情事，相關當事人應負詐欺
    、背信等刑事責任，及侵權行為、不當得利之民事責任；本
    件抵押權設定登記係遭偽造，本件抵押權設定登記即有無效
    原因而不生效力。此外，民法繼承編經修正後，繼承人對於
    被繼承人之債務，僅負有限清償責任，爰依法提起本件抗告
    等語。
二、按強制執行事件之當事人，依執行名義之記載定之；應為如
    何之執行，則依執行名義之內容定之，最高法院著有63年台
    抗字第376號判例可資參照。至於執行法院專司民事強制執
    行事務，對於私權之爭執，並無審認權限；故在強制執行程
    序中，如涉及私權之爭執，而其權益關係未盡明確時，應由
    當事人另依民事訴訟程序謀求救濟，要非強制執行法第12條
    第1項聲明異議所能解決（最高法院79年度台抗字第310號裁
    判意旨參照）。
三、經查：
(一)、本件相對人係執臺南地院96年度拍字第1650號拍賣抵押物確
    定民事裁定為執行名義，並提出民事裁定及裁定確定證明書
    正本為證明，聲請執行法院就執行債務人蔡清章、蔡清心、
    蔡碧珠等人，因被繼承人蔡明泉死亡而繼承取得之不動產（
    尚未辦理繼承登記）為強制執行；經臺南地院以99年度司執
    字第32677號執行事件受理後，審核抗告人本人即係拍賣抵
    押物民事裁定之當事人之一，本件民事裁定並已確定，相對
    人所憑執行名義並無疑義；且抗告人及其他執行債務人就執
    行標的不動產雖尚未辦理繼承登記，仍非不得執行，因而囑
    託地政機關逕行辦理查封登記及後續之強制執行程序等情，
    業據本院核閱上揭拍賣抵押物民事裁定、確定證明書、執行
    筆錄等在內之上揭執行案卷無誤。基上，執行法院依相對人
    聲請，就抗告人及其他執行債務人因被繼承人死亡而繼承取
    得之不動產，進行本件強制執行程序時，雖未依強制執行法
    第11條第3項規定，以債務人費用，通知登記機關將執行標
    的不動產登記為執行債務人所有後再為執行，惟於執行程序
    上仍無不合。
(二)、抗告人雖抗辯：本件抵押權設定登記時，被繼承人蔡明泉已
    無識別能力，其所有不動產竟遭人辦理抵押權設定登記，其
    間顯有不法情事，相關當事人應負詐欺、背信等刑事責任，
    及侵權行為、不當得利之民事責任，且系爭土地抵押權書係
    遭偽造，本件抵押權設定登記即有無效原因而不生效力。此
    外，伊就被繼承人蔡明泉之債務，負有限清償責任云云；惟
    其指摘事項，涉及私權之爭執，依上開說明，並非專司民事
    強制執行事務之執行法院，所得審認事項。苟當事人間存有
    爭議，應另依民事訴訟程序謀求救濟，要非強制執行法第12
    條第1項聲明異議所能解決；抗告人援引上揭抗辯，難認為
    有理由。
(三)、綜上所述，執行法院本於相對人之強制執行聲請，對於抗告
    人所為強制執行程序，於法並無不合；抗告人所執上揭抗辯
    事由，均非執行法院所得審認，乃竟以上揭事由逕向執行法
    院聲明異議，洵屬無據；執行法院司法事務官因而駁回其異
    議之聲明，於法並無不合。抗告人就司法事務官所為上揭裁
    定之終局處分提出異議，並無理由，原法院據以裁定駁回其
    異議，其認事用法亦無不合；抗告意旨仍執前詞，指摘原裁
    定不當，求予廢棄，非有理由，應予駁回。
四、據上論結，本件抗告為無理由，依強制執行法第30條之1、
    民事訴訟法第495條之1第1項、第449條第1項、第95條、第7
    8條，裁定如主文。
中    華    民    國   100    年    4     月    8     日
                  民事第一庭    審判長法  官    丁振昌
                                      法  官    林永茂
                                      法  官    李素靖
上為正本係照原本作成。
本裁定除以適用法規顯有錯誤為理由外，不得再抗告。如提出再
抗告，應於收受送達後10日內向本院提出再抗告狀（均須按他造
當事人之人數附繕本），並繳納再抗告費新台幣1千元。提起再
抗告應委任律師或具有律師資格之人之委任狀；委任有律師資格
者，另應附具律師資格證書及釋明委任人與受任人有民事訴訟法
第466條之1第1項但書或第2項（詳附註）所定關係之釋明文書影
本。
中    華    民    國   100    年    4     月    11    日
                                      書記官    李良倩
【附註】
民事訴訟法第495條之1第2項準用同法第466條之1第1、2項規定
：
(1)對於第二審判決上訴，上訴人應委任律師為訴訟代理人。但上
  訴人或其法定代理人具有律師資格者，不在此限。
(2)上訴人之配偶、三親等內之血親、二親等內之姻親，或上訴人
  為法人、中央或地方機關時，其所屬專任人員具有律師資格並
  經法院認為適當者，亦得為第三審訴訟代理人。
民事訴訟法第466條之2第1項：
  上訴人無資力委任訴訟代理人者，得依訴訟救助之規定，聲請
  第三審法院為之選任律師為其訴訟代理人。